臺灣高等法院刑事判決
108年度交上易字第392號
上  訴  人  
即  被  告  王皓馨


上列上訴人因過失傷害案件，不服臺灣桃園地方法院107年度審
交易字第187號，中華民國108年6月6日第一審判決（起訴案號：
臺灣桃園地方檢察署106年度偵字第13521號），提起上訴，本院
判決如下：
    主  文
原判決關於王皓馨之部分撤銷。
王皓馨因過失傷害人，處拘役伍拾日，如易科罰金，以新臺幣壹
仟元折算壹日。
    事  實
一、王皓馨於民國105年12月22日下午2時20分許，騎乘車牌號碼
    000-0000號普通重型機車，自位在桃園市○○區○○路○段000號
    之「芊虹美容美髮美妝精品材料店」前起駛進入中北路二段
    之車道欲往福州路方向騎乘，於起駛前本應注意前後左右有
    無車輛，並應讓行進中之車輛優先通行，且當時天候雖陰，
    惟日間自然光線，柏油路面乾燥、無缺陷，無障礙物，視距
    良好，並無不能注意之情形，竟疏未注意貿然起駛進入車道
    ，適范姜少柏（業經原審判刑確定）騎乘車牌號碼000-0000
    號普通重型機車沿同路段從王皓馨所騎乘機車後方駛至，本
    應注意車前狀況，隨時採取必要之安全措施，且當時並無不
    能注意之情形，亦疏未注意其車前狀況即貿然前行，其所騎
    乘之機車前輪遂從後方撞擊王皓馨所騎乘之機車之車牌左下
    角，其2人因而當場人車倒地，王皓馨因此受有右膝瘀傷、
    左上肢擦傷、左手肘瘀傷、頭痛之傷害，范姜少柏則受有左
    肩鎖關節脫位、左腰、左手、左足擦傷、左肩挫傷之傷害。
    又其2人於肇事後，有偵查犯罪權限之公務員查知其等為肇
    事者前，均主動向到場處理交通事故之警員承認其等為車禍
    肇事者，自首接受裁判，方查悉上情。
二、案經范姜少柏訴由桃園市政府警察局中壢分局報告臺灣桃園
    地方檢察署檢察官偵查起訴。 
    理  由
一、證據能力：
    本件認定事實所引用之卷內所有卷證資料（包含人證、書證
    ，詳下述及者），並無證據證明係公務員違背法定程序所取
    得，與本案事實亦有自然之關連性，公訴人於準備程序迄至
    本案言詞辯論終結，均不爭執該等卷證之證據能力，被告王
    皓馨亦不曾提出關於證據能力之聲明異議，且卷內之傳聞書
    證，亦無刑事訴訟法第159條之4之顯有不可信之情況或其他
    不得作為證據之情形，本院認引為證據為適當，是依刑事訴
    訟法第159條之4、之5等規定，下述認定事實所引用之證據
    方法均有證據能力，合先敘明。
二、認定事實：
  ㈠訊據被告固坦承上開車禍之發生過程及告訴人范姜少柏因此
    受傷之事實無誤，但辯以：我從上開美髮材料店買完東西後
    騎車要離開，我騎入車道時，有往回看有無來車，當時告訴
    人係在其後方約150公尺處之紅綠燈下停等紅燈，斯時告訴
    人行向之號誌剛從紅燈轉變為綠燈，其他機車都還未前進，
    我就騎入車道，結果就被告訴人從後方騎車撞擊，我認為我
    沒有過失云云。
  ㈡事實欄所載被告與告訴人機車碰撞以致2人倒地受傷之情，其
    2人均不否認，並有其2人之天成醫療社團法人天晟醫院診斷
    證明書、道路交通事故現場圖、道路交通事故調查報告表（
    一）、（二）暨事故現場照片與街景圖在卷足憑，此部分事
    實於本案並無疑義。
  ㈢按行車起駛前應顯示方向燈，注意前後左右有無障礙或車輛
    行人，並應讓行進中之車輛行人優先通行，道路交通安全規
    則第89條第1項第7款定有明文。查證人即告訴人范姜少柏於
    檢察官訊問時證稱：我當時騎乘機車直行在中北路二段，騎
    到一半時，對方從右邊突然衝出來，因右方當時臨停很多車
    輛，我看不到對方，對方從臨停車輛之車縫中騎出來，我閃
    避不及就發生碰撞等語明確，被告並坦認係從上開美髮材料
    店騎入車道，對照車禍現場照片所示（見偵卷第41頁），可
    徵被告與告訴人所騎乘之機車發生碰撞而人車倒地後之位置
    即係在被告前揭陳稱之美髮材料店旁，顯見被告剛駛入車道
    ，告訴人便已騎車駛至並自後撞擊被告所騎車輛後方車牌處
    ，惟撞擊力道並未使兩車發生嚴重車損（參偵卷第42、43頁
    照片）；又雖被告辯稱告訴人當時正在後方150公尺遠之紅
    綠燈下停等紅燈，而查該美髮材料店距離往中壢火車站後站
    方向（即被告與告訴人行向之相反方向）之東明街口約88.5
    公尺遠（見原審卷第117頁警製現場圖），在該中北路與東
    明路交叉路口所設中北路往福州路方向（即被告與告訴人行
    向之同向）之紅綠燈號誌又更後方，已經在視線不容易清楚
    看到之遠方（參本院卷第59頁街景圖），被告卻稱其駛入車
    道後約5秒被撞（見原審卷第92頁背面、第93頁筆錄），則
    若如此，被告與告訴人之機車又豈會仍倒在被告起駛之美髮
    材料店旁，亦即，在此5秒內，被告堪稱毫無前進，告訴人
    卻於綠燈亮起時，飛快以近65公里之時速，迅速「飆」至此
    處撞到被告機車（粗略以90公尺遠計算，告訴人每秒前進18
    公尺，換算時速約64.8公里），兩車卻又未嚴重碰撞車損，
    此明顯違背卷存事證與常理，當認被告於原審所辯並不可採
    ，其甫起駛進入車道，2車即發生碰撞，被告既稱有向後看
    ，卻未讓後方顯然可見之告訴人機車先行，被告疏失至為明
    確。
  ㈣是以，被告於騎乘機車起駛前，未注意前後左右有無車輛，
    更未讓行進中之車輛優先通行，因而肇致本件車禍事故，告
    訴人則未注意車前狀況，其2人對本件車禍之發生均確有過
    失，並致使對方因而受傷，具有相當因果關係，本件經送請
    桃園市政府行車事故鑑定委員會鑑定結果，亦與本院前揭認
    定一致（且認被告為肇事主因，告訴人為肇事次因，見偵卷
    第77、78頁該鑑定委員會桃市鑑字0000000案鑑定意見書）
    ，自可一併參照。則本案事證已臻明確，被告辯稱無過失云
    云，並非可採，其前開犯行洵堪認定，應予依法論科。
三、論罪：
  ㈠新舊法比較：
    查被告行為後，刑法第284條之規定業經總統以108年5月29 
     日華總一義字第10800053451號令修正公布，自同年月31日
    起生效，而修正前刑法第284條第1項規定：「因過失傷害人
    者，處6月以下有期徒刑、拘役或5百元以下罰金，致重傷者
    ，處1年以下有期徒刑、拘役或5百元以下罰金。」（上開罰
    金數額，依刑法施行法第1條之1第2項前段規定，提高為30
    倍。）修正後刑法第284條則規定：「因過失傷害人者，處1
    年以下有期徒刑、拘役或10萬元以下罰金；致重傷者，處3
    年以下有期徒刑、拘役或30萬元以下罰金。」經比較修正前
    、後之過失傷害罪刑度，以行為時之舊法較有利於被告，本
    件即應適用上開舊法處斷。
  ㈡核被告所為，係犯修正前刑法第284條第1項前段之過失傷害
    罪。
  ㈢被告於本件車禍事故發生後，在未被有偵查犯罪職權之機關
    或公務員知悉前，不逃避接受裁判，於警方前往現場處理時
    ，當場承認為肇事人，因而自首接受裁判，有桃園市政府警
    察局道路交通事故肇事人自首情形紀錄表附卷足證（見偵卷
    第34頁），符合自首之規定，爰依刑法第62條前段規定減輕
    其刑。
四、撤銷改判之理由及量刑：
  ㈠原審基於相同之認定，以被告犯過失傷害罪，事證明確，予
    以論罪科刑，固非無見。惟查，原審量刑時於判決中載明審
    酌被告未能與告訴人達成和解，然而，被告與告訴人業於原
    審判決後之108年9月5日，在原審法院中壢簡易庭調解成立
    ，被告賠付告訴人合計新臺幣6萬元，並已履行完畢（見本
    院卷第77頁調解筆錄、第87頁告訴人陳報狀），是原審量處
    之有期徒刑4 月，其審酌之前提事實已有不同，就刑度之量
    定自非允當，被告提起上訴，否認有過失部分，雖非可採，
    業經本院指駁如前，但請求從輕量刑部分，則為有理由，且
    基於罪刑不可分之原則，自應由本院就原判決關於被告部分
    予以撤銷改判。
  ㈡爰審酌被告疏於注意行車安全，貿然騎入車道肇事，致使告
    訴人受傷，過失情節應較同有過失之告訴人為重，但被告已
    與告訴人調解成立並履行完畢（如前），足以相當程度彌補
    其所為，但終究犯後未能坦認己過，參酌告訴人之意見，暨
    被告之素行（前有有期徒刑執行完畢紀錄，不符合緩刑要件
    ）、家庭經濟狀況小康、告訴人傷勢輕重等一切情狀，量處
    如主文第2項所示之刑，並諭知易科罰金之折算標準。
五、被告經本院合法傳喚，無正當理由不到庭，爰不待其陳述，
    為一造辯論判決。
據上論斷，應依刑事訴訟法第371條、第369條第1項前段、第364
條、第299條第1項前段，刑法第2條第1項前段、第62條前段、第
41條第1項前段，修正前刑法第284條第1項前段，刑法施行法第1
條之1第1項、第2項前段，判決如主文。
本案經檢察官李韋誠提起公訴，檢察官許祥珍到庭執行職務。
中    華    民    國    109   年    1     月    14    日
                  刑事第八庭  審判長法  官 陳世宗
                                    法  官 周明鴻
                                    法  官 吳勇毅
以上正本證明與原本無異。
不得上訴。
                                    書記官 許家慧
中    華    民    國    109   年    1     月    14    日
附錄本案論罪科刑法條全文：
修正前中華民國刑法第284條
（過失傷害罪）
因過失傷害人者，處6月以下有期徒刑、拘役或5百元以下罰金，
致重傷者，處1年以下有期徒刑、拘役或5百元以下罰金。
從事業務之人，因業務上之過失傷害人者，處1年以下有期徒刑
、拘役或1千元以下罰金，致重傷者，處3年以下有期徒刑、拘役
或2千元以下罰金。